臺灣臺中地方法院民事裁定　　　　　　100年度監宣字第256號
聲　請　人　喬秀玉
相　對　人　喬熙春
上列聲請人聲請監護宣告事件，本院裁定如下：
    主    文
宣告喬熙春（國民身分證統一編號：Ｚ000000000號）
為受輔助宣告之人。
選定喬秀玉為受輔助宣告之人之輔助人。
聲請費用由受輔助宣告之人負擔。
    理  由
一、聲請意旨略以：聲請人喬秀玉（女、民國○○年○月○日生、國
    民身分證統一編號：Ｚ000000000號）為相對人喬熙春（男、
    10年11月20日生、國民身分證統一編號：Ｚ000000000號）之
    長女。相對人於100年3月16日因敗血症、急性肺水腫，屢經
    延醫診治均不見起色，已致其不能為意思表示、受意思表示
    ，亦不能辨識其意思表示之效果，為此聲請對其為監護之宣
    告。但如經精神鑑定結果，認相對人精神障礙或心智缺陷，
    只為意思表示、受意思表示或辨識其意思表示效果之能力，
    僅達欠缺或不足之程度，則請求法院變更為輔助宣告等語。
二、按法院對於監護之聲請，認為未達民法第14條第1 項之程度
    者，得依民法第15條之1第1項規定，為輔助之宣告，民法第
    14條第3 項定有明文；法院對於監護之聲請，認為未達民法
    第14條第1 項之程度，而有輔助宣告之原因者，得依職權以
    裁定變更為輔助宣告，亦為民事訴訟法第624條之3第1 項所
    明定。次按對於因精神障礙或其他心智缺陷，致其為意思表
    示或受意思表示，或辨識其意思表示效果之能力，顯有不足
    者，法院得因本人、配偶、四親等內之親屬、最近1 年有同
    居事實之其他親屬、檢察官、主管機關或社會福利機構之聲
    請，為輔助之宣告。受輔助宣告之人，應置輔助人，民法第
    15條之1第1項、第1113條之1第1項定有明文。又依民法第11
    13之1第2項準用同法第1111條之1 規定，法院選定輔助人時
    ，應依受輔助宣告之人之最佳利益，優先考量受輔助宣告之
    人之意見，審酌一切情狀，並注意下列事項：(一)受輔助宣告
    之人之身心狀態與生活及財產狀況。(二)受輔助宣告之人與其
    配偶、子女或其他共同生活之人間之情感狀況。(三)輔助人之
    職業、經歷、意見及其與受輔助宣告之人之利害關係。(四)法
    人為輔助人時，其事業之種類與內容，法人及其代表人與受
    輔助宣告之人之利害關係。
三、經查：
  (一)聲請人主張其為相對人之長女，相對人有上開事由須為輔助
    宣告之事實，業據提出診斷證明書、戶籍謄本各2 份為證。
    是聲請人既為相對人一親等之直系血親，依法自得聲請對相
    人為輔助之宣告。經本院囑託臺灣南投地方法院法官於鑑定
    人即行政院國軍退除役官兵輔導委員會埔里榮民醫院詹益忠
    醫師前訊問相對人，相對人經點呼、詢問其年齡等問題，均
    微笑，而未回答。相對人經鑑定醫師鑑定結果為：相對人
    於近半年來，呈現部分意識之狀態，生活及飲食須完全仰賴
    他人照料，為呼吸衰竭合併認知功能退化之患者；相對人
    之心神狀態，因器質性認知功能退化引發認知功能缺陷，致
    其意思表示或受意思表示，或辨識其意思表示效果之能力，
    顯有不足之程度；依相對人認知狀態，明顯不足處理自己
    事務，須他人佐助，應為輔助宣告之程度等情，有臺灣南投
    地方法院100年9月26日訊問筆錄、精神鑑定報告書、行政院
    國軍退除役官兵輔導委員會埔里榮民醫院100 年11月10日埔
    醫行字第1000008793號暨所附就診病患醫理見解在卷可稽。
    本院審酌前開訊問結果與鑑定人意見，認相對人非完全不能
    辨識其意思表示之效果，未達應受監護宣告之程度，惟其辨
    識能力顯有不足，從而，聲請人聲請監護宣告，尚屬有間，
    惟相對人仍有受輔助之必要，爰依職權以裁定為輔助之宣告
    。
  (二)相對人之配偶已歿，子女僅有聲請人喬秀玉1人，負責相對
    人之生活起居及醫療照顧等情，業據聲請人陳明在卷，且有
    親屬系統表1份在卷可稽。又聲請人於本院100年11月29日訊
    問時亦同意擔任輔助人，故本院參酌前揭各節，認由聲請人
    擔任輔助人，最能符合受輔助宣告之人之最佳利益，爰選定
    聲請人為輔助人。
四、依民事訴訟法第608條第1項、第624條之1第3 項，裁定如主
    文。
中    華    民    國   100    年    11    月    30    日
                    家事法庭  法  官  郭妙俐
正本係照原本作成。
如不服本裁定關於選定輔助人之部分，應於送達後10日內向本院
提出抗告狀，並繳納抗告費新臺幣1000元；其餘關於輔助宣告之
部分，不得抗告。
中    華    民    國   100    年    11    月    30    日
                              書記官